【裁判字號】    97,裁,1624
【裁判日期】    970227
【裁判案由】    有關行政執行事務
【裁判全文】
最  高  行  政  法  院  裁  定
                                     97年度裁字第01624號
抗  告  人  政新資訊有限公司
代  表  人  甲○○
相  對  人  法務部行政執行署桃園行政執行處
代  表  人  乙○○
上列當事人間有關行政執行事務事件，抗告人對於中華民國96年
3月27日臺北高等行政法院96年度簡字第128號裁定，提起抗告，
本院裁定如下︰
    主  文
原裁定廢棄。
    理  由
一、按對於適用簡易程序之裁定提起抗告，須經本院許可，且該
    許可以訴訟事件所涉及之法律見解具有原則性者為限，行政
    訴訟法第235條定有明文。所謂法律見解具有原則性，係指
    該事件所涉及之法律問題意義重大，而有加以闡釋之必要情
    形而言。抗告人以本件訴訟爭點涉及人民訴訟權之保障，惟
    無判例可為遵循，法律問題意義重大，本院認有加以闡釋必
    要，應許可其抗告。
二、原裁定駁回抗告人在原審之訴之理由略以：按行政執行法第
    9條第1項所定聲明異議方式，係行政執行階段，對於執行程
    序不服之特別救濟規定，與一般行政處分之爭執允其提起訴
    願、行政訴訟，為不同之立法設計。抗告人曾對相對人民國
    94年3月30日桃執禮92年營所執字第00074664號執行命令聲
    明異議，經法務部行政執行署以94年度署聲議字第164號決
    定書駁回其異議，而抗告人所提確認之訴，確認之標的則係
    相對人該執行命令之債權範圍，其涉及執行事件之債權人有
    無執行名義所載之請求權，相對人為執行機關無審認判斷之
    權（最高法院63年臺抗字第376號判例參照）；又相對人據
    以執行者，係財政部臺灣省北區國稅局因抗告人滯納90年度
    營利事業所得稅，於92年9月間移送相對人執行，苟抗告人
    爭執其債權之範圍，應以財政部臺灣省北區國稅局原處分所
    成立之法律關係為對象，始符法制；詎抗告人竟對系爭執行
    命令聲明異議遭駁回後，猶以相對人為對象，訴請確認執行
    命令之執行債權範圍，其起訴即有不合等詞，裁定駁回其在
    原審之訴。
三、抗告意旨略謂：本件為執行終結後之救濟，其爭點並非為強
    制執行請求權是否存在之問題，亦非強制執行權之合法問題
    ，即並非以相對人為實體上權利之審查是否請求權存在的問
    題，並無最高法院63年臺抗字第376號判例之適用。查執行
    法院就執行名義之內容，有解釋之權限與職責，故應依執行
    名義本身之記載為準。如果相對人執行逾越此執行名義本身
    記載的債權範圍，即有違法失職，侵害抗告人權利，抗告人
    有確認相對人逾越執行範圍違法之權利，屬法律見解具有原
    則性等語，並求為廢棄原裁定。
四、本院查：按「確認行政處分無效及確認公法上法律關係成立
    或不成立之訴訟，非原告有即受確認判決之法律上利益者，
    不得提起之。其確認已執行完畢或因其他事由而消滅之行政
    處分為違法之訴訟亦同。」行政訴訟法第6條第1項定有明文
    。故確認訴訟之被告適格，應以其主張與原告之保護法益相
    對抗之利益者，始具有確認利益及被告當事人適格。本件抗
    告人因90年度營利事業所得稅暫繳稅額未如期申報，經財政
    部臺灣省北區國稅局桃園分局核定暫繳稅額新臺幣（下同）
    2,728元，並加計利息11元，因抗告人未依繳納通知書如期
    繳納，遭該分局移送相對人強制執行，並依稅捐稽徵法第20
    條、所得稅法第112、123條規定，加徵滯納金並按日加計利
    息，一併徵收，嗣該分局核定抗告人90年度營利事業所得稅
    退稅額為2,755元後，即以退稅額抵繳抗告人上開滯欠暫繳
    稅額及滯納金，抵繳後並函請相對人繼續執行抗告人尚滯欠
    之利息11元、滯納金382元、滯納利息44元（下稱系爭利息
    等債權），並經相對人以94年3月30日桃執禮92年營所執字
    第00074664號執行命令強制執行，抗告人對財政部臺灣省北
    區國稅局核定其尚滯欠之系爭利息等債權認債權不存在，曾
    另提起確認訴訟，經原審以94年度簡字第502號判決駁回在
    案，抗告人於上開訴訟敗訴及聲明異議經決定駁回後，改列
    法務部行政執行署桃園行政執行處為相對人，請求確認相對
    人92年營所執字第00074664號執行系爭利息等債權之債權法
    律關係不存在。查本件相對人法務部行政執行署桃園行政執
    行處係行政執行機關，非系爭利息等債權之實體法上債權人
    ，抗告人以行政執行機關為原審被告，訴請確認系爭利息等
    債權法律關係不存在，縱欠缺訴訟權存在要件，亦屬其訴訟
    在實體上為無理由，應以判決駁回其訴，抗告人並非訴請撤
    銷執行行為，與行政執行法第9條第1項是否特別救濟規定，
    ，可否對之提起撤銷訴訟爭議無關。原審疏未注意，以其訴
    不合法，裁定予以駁回，自有未洽，應予廢棄，由原審另為
    適法之裁判。
五、依行政訴訟法第272條、民事訴訟法第492條，裁定如主文。
中    華    民    國    97    年    2     月    27    日
                    最高行政法院第三庭
                        審判長法官  黃  璽  君
                              法官  林  茂  權
                              法官  鄭  忠  仁
                              法官  黃  本  仁
                              法官  吳  東  都
以  上  正  本  證  明  與  原  本  無  異
中    華    民    國    97    年    2     月    29    日
                              書記官  彭  秀  玲


司法院資訊處製作；財團法人民間司法改革基金會備份。
